臺灣臺中地方法院刑事判決　　　　　　　94年度易字第1686號
公　訴　人　臺灣臺中地方法院檢察署檢察官
被　　　告　乙○○
　　　　　　　　　　　號(
上列被告因詐欺案件，經檢察官提起公訴（94年度偵緝字第814
號）及聲請併辦審理（94年度偵緝字第1113號），被告於準備程
序中就被訴及聲請併案辦理之事實均為有罪之陳述，受命法官於
聽取當事人之意見後，由本院合議庭裁定改依簡式審判程序審理
，本院判決如下：
    主  文
乙○○連續幫助共同連續意圖為自己不法之所有，以詐術使人將
本人之物交付，處有期徒刑伍月，如易科罰金，以參佰元折算壹
日。
    犯罪事實
一、乙○○可預知將所申請之電話、金融帳戶提供予不相識之人
    使用，可能遭詐騙集團利用為詐騙他人財物之工具，竟因失
    業缺錢花用，仍基於幫助他人詐財之概括間接故意（不確定
    故意），連續為下列幫助詐欺取財行為：
    (一)乙○○於民國91年6月6日申請0000000000號電話後，即將
      上開電話交予某不詳姓名自稱「阿國」之成年男子使用，
      該「阿國」之男子即於同年月11日15時許，與另二名分別
      自稱「周宏勝」、「王主任」之成年人，基於意圖為自己
      之不法所有之犯意聯絡，以上開電話發送簡訊予丁○○，
      佯載發訊人為「臺灣聯通科技公司」及丁○○中獲第五獎
      新臺幣（下同）30萬元獎金之訊息，丁○○信以為真，乃
      回撥該支電話與對方聯絡，該自稱「周宏勝」之人接到丁○○之電話後，即請丁○○打電話給「王主任」，該「王
      主任」之人即叫丁○○持提款卡至附近提款機依其指示操
      作，以便領取獎金，丁○○不疑有他而陷於錯誤，遂於91
      年6月11日16時27分、16時28分、16時30分、16時31分、1
      6時35分，接續轉出五筆款項合計499945元入對方所使用
      之人頭帳戶中，該「阿國」等人於款項匯入後，立即於當
      日以提款卡提領一空。
    (二)乙○○於91年6月19日，在臺中市中山公園附近，將其在
      臺中縣太平市○○路郵局所開立帳號0000000號之帳戶存
      摺、提款卡（包括密碼）及印章，以2000元（公訴人誤認
      為3000元）之代價，賣予上開詐騙集團成員之「阿國」使
      用，該「阿國」取得乙○○之該郵局帳戶存摺、提款卡及
      印章後，與另五名分別自稱「張志強」、「林炎成」、「
      陳茂雄組長」、「孫副理」及「王先生」之成年人承續上
      開意圖為自己之不法所有之概括犯意聯絡，於91年7月5日
      以「龐源科技股份有限公司」之名義寄發中獎通知給戊○○，佯稱抽中三獎88萬元，戊○○信以為真，乃依中獎通
      知上之電話與對方連絡，該詐騙集團成員即先後以要先繳
      納稅金、加入會員、投資簽注香港六合彩等理由，要求戊○○匯款，戊○○不疑有他而陷於錯誤，遂依對方指示，
      於91年7月15日連續二次匯款40萬元及60萬元入乙○○前
      開郵局帳戶內，該「阿國」等人，於款項匯入後，亦立即
      於當日以提款卡提領一空。
    (三)乙○○於91年11月1日，在臺中市臺中公園附近，將其在
      三信商業銀行成功分行（下簡稱三信銀行）所開立帳號00
      00000000號之帳戶存摺、印章及提款卡（包括密碼），以
      1000元之代價，出賣給上開綽號「阿國」之詐欺集團成員
      使用，該「阿國」取得乙○○之該三信銀行存摺、印章、
      提款卡後，與另二名自稱「謝明達」、「人事吳主任」之
      成年人復承續前開意圖為自己不法所有之概括犯意聯絡，
      在自由時報刊登徵求美商花旗郵貼人員分類廣告，於有人
      打電話應徵時，即向應徵者佯稱須提供帳戶以便先匯入工
      資，待應徵者告知帳號後，再指示應徵者持提款卡至提款
      機查詢已匯入之工資，而趁機將應徵者帳戶內之存款轉出
      ，適有丙○○及甲○○○見該廣告，即以報載電話分別與
      該「謝明達」、「人事吳主任」之人聯絡，渠二人因陷於
      錯誤，遂依對方指示，丙○○於91年12月24日16時17分許
      ，轉4999元入乙○○之前開三信銀行帳戶內，甲○○○於
      91年12月26日8時50分許轉5884元，91年27日15時38分許
      轉59713元入乙○○之前開三信銀行帳戶內，該「阿國」
      等人，於款項匯入後，立即於當日以提款卡提領一空。
二、案經被害人戊○○、丁○○訴請及臺中市警察局第二分局報
    請臺灣臺中地方法院檢察署檢察官偵查起訴暨聲請併案辦理
    。
    理  由
一、上揭犯罪事實業據被告乙○○於本院審理時坦承不諱，有關
    犯罪事實(一)部分，核與證人丁○○於警詢、檢察官偵訊中指
    訴被騙之情節相符（參91年度他字第3399號卷第27~29頁、
    第6~8頁及第34頁），並有丁○○提出之14張轉帳單附卷可
    稽（參91年度他字第3399號卷第9~11頁），而該14張轉帳單
    經核對結果有5筆轉帳成功，金額計499945元，復有被告申
    請0000000000號電話之用戶基本資料影本附卷可佐（參91年
    度他字第3399號卷第16頁）；有關犯罪事實(二)部分，核與證
    人戊○○於警詢及檢察官偵訊中指訴被騙之情節相符（參92
    年度他字第157號卷第20~24頁及92年度偵字第5555號卷第19
    0~193頁），並有被告在臺中縣太平市○○路郵局之第00000
    00號存簿儲金立帳申請書影本、91年6月17日申請變更帳戶
    事項申請書影本、查詢帳戶最近交易資料表（參93年度偵緝
    字第974號卷第32~36頁）、客戶歷史交易清單（參92年度第
    5555號卷第143頁），及戊○○中獎資料、匯款之憑單影本
    附卷可稽（參92年度偵字第5555號卷第64~68頁、第56頁及
    第60頁）；有關犯罪事實(三)部分，核與證人丙○○、甲○○○在警詢中指訴被騙之情節相符（參92年度他字第93 6號卷
    第5~7頁），並有丙○○、甲○○○提出之自由時報徵才廣
    告影本、匯款單影本，及丙○○與甲○○○分別報案填寫之
    警察局受理各類案件紀錄表，復有被告在三信銀行開立0000
    000000號帳戶之開戶基本資料（參92年度他字第936號卷第
    8~10頁、第14~17頁、第11~13頁）、客戶帳卡明細單影本（
    參93年度偵緝字第974號卷第38~41頁），及三信銀行將帳戶
    0000000000號列為警示帳戶函（參92年度他字第936號卷第
    11頁）附卷可參。又按一般人須正常使用電話、存摺及提款
    卡時，均係自己到電信公司及金融機構申請，以確保己身之
    財產，而現今社會上利用人頭電話及人頭帳戶詐財以逃避查
    緝之犯案方式層出不窮，經媒體廣為報導，已成眾所週知之
    事，被告自無例外，今被告雖可能無法確知該「阿國」成年
    男子將如何利用其電話、存摺、提款卡及印章，然其應可預
    見刻意使用他人電話、存摺、提款卡及印章者，必作非法之
    途，詐財當然是其中最有可能之事，卻仍將該電話、存摺等
    物交由該「阿國」男子，且其電話及帳戶果然被用為詐財之
    工具，其容任他人利用其電話及帳戶詐財之行為，已符合預
    見其發生而其發生並不違背其本意之間接故意之情形。足認
    被告任意性自白與事實相符，事證明確，被告犯行堪以認定
    。
二、該「阿國」成年男子取得被告之前揭電話、存摺等物後，分
    別與自稱「周宏勝」、「王主任」、「張志強」、「林炎成
    」、「陳茂雄組長」、「孫副理」、「王先生」、「謝明達
    」、「人事吳主任」等成年人，以上述方式，分別向被害人
    丁○○、戊○○、丙○○及甲○○○連續詐財，係共同連續
    犯刑法第339條第1項之詐欺取財罪，而被告提供其上開電話
    、郵局帳戶及三信銀行帳戶之存摺等物予該「阿國」等人詐
    財，係基於幫助他人詐欺取財之間接故意，且所為屬詐欺取
    財罪構成要件以外之行為。故核被告所為，係犯刑法第30條
    第1項、第339第1項之幫助共同連續詐欺取財罪，依刑法第
    30條第2項幫助犯之規定減輕其刑。又連續幫助與幫助連續
    為不同之犯罪態樣，如基於概括犯意，多次幫助他人犯罪，
    為連續幫助，該幫助者有多次犯罪行為，如以一幫助行為，
    幫助他人連續犯罪，則為幫助連續，就幫助犯而言，僅有一
    次犯罪行為；本件被告前後三次以電話及郵局、三信銀行存
    摺等物幫助他人犯罪，且時間緊接，方法相同，觸犯構成要
    件相同之罪名，顯係基於概括犯意為之，應論以連續幫助詐
    欺取財罪，並加重其刑。以上刑之加減，先加後減之。另檢
    察官聲請併案辦理部分（即犯罪事實(一)部分），與起訴事實
    （即犯罪事實(二)(三)部分）有連續犯之裁判上一罪關係，本院
    自得併予審理。爰審酌被告平日素行，預知所申請之電話、
    金融帳戶提供他人使用，將很有可能被詐騙集團利用為向不
    特定人訛詐財物之犯罪工具，並以使用人頭電話及人頭帳戶
    方式規避警方查緝，竟僅為貪圖小利，任意提供電話及帳戶
    予不法詐騙集團份子使用，不僅幫助詐騙者遂行詐財目的，
    更使詐欺者得以隱匿其真實身分，減少遭查獲之風險，愈使
    其肆無忌憚，助長詐騙犯罪之猖獗，惟量及其犯後坦承犯行
    ，態度良好等一切情狀，量處如主文所示之刑，並諭知易科
    罰金之折算標準，以資懲儆。
據上論斷，應依刑事訴訟法第273條之1第1項、第299條第1項前
段，刑法第56條、第30條、第339條第1項、第41條第1項前段，
罰金罰鍰提高標準條例第1條前段、第2條，判決如主文。
中　　華　　民　　國　　94　　年　　9 　　月　　20　　日
　　　　　　　　　            法　官　李秋娟
上為正本係照原本作成
如不服本判決，應於送達後10日內向本院提出上訴狀（須附繕本
），上訴於臺灣高等法院臺中分院。
                              書記官  吳慕先
中　　華　　民　　國　　94　　年　　9 　　月　　20　　日
附錄論罪科刑法條
中華民國刑法第三百三十九條
意圖為自己或第三人不法之所有，以詐術使人將本人或第三人之
物交付者，處五年以下有期徒刑、拘役或科或併科一千元以下罰
金。
以前項方法得財產上不法之利益或使第三人得之者，亦同。
前二項之未遂犯罰之。
